臺灣嘉義地方法院民事判決　　　　　　　96年度簡上字第36號
上　訴　人　丙○○
被上訴人　　甲○○
上列當事人間請求給付租金事件，上訴人對於中華民國96年3月1
日本院嘉義簡易庭95年度嘉簡字第1477號第一審判決提起上訴，
本院於96年12月10日言詞辯論終結，判決如下：
    主  文
上訴駁回。
第二審訴訟費用由上訴人負擔。
    事實及理由
一、被上訴人起訴主張：上訴人自民國80年間起，即向被上訴人
    承租門牌號碼為嘉義市○○路858號、860號房地中屬於被上
    訴人權利範圍（14分之5）之部分（下簡稱系爭房地），並
    約定租金為每月新臺幣（下同）75,000元，詎上訴人自95年
    7月至95年10月止，共計有4個月之租金300,000元未給付，
    爰依租賃契約之法律關係，聲明求為判決上訴人應給付300,
    000元及自起訴狀繕本送達翌日起至清償日止，按年息5%計
    算之利息等語。
二、上訴人則以下列等語，資為抗辯：
（一）上訴人向被上訴人承租系爭房地係為經營嘉賓大飯店，實
      則兩造均為嘉賓大飯店之股東，僅係以上訴人之名義對外
      經營，後來因飯店經營不善，被上訴人之前夫找鼎盛資產
      管理有限公司（下簡稱鼎盛公司）接手，並由全體股東同
      意由鼎盛公司代為經營，惟鼎盛公司亦經營不善，故無法
      提出租金，上訴人亦係受害者，被上訴人應向鼎盛公司請
      求租金。
（二）嘉義市○○路858、860號亞帥大樓建築物原係兩造及訴外
      人乙○○、賴祺謀、張宇等人所合夥出資興建，但所有權
      則登記為上訴人單獨所有，因921地震後，大樓經營乏人
      問津，於95年間全體合夥人開會同意將前揭大樓交由鼎盛
      公司經營，既經全體股東同意，茲鼎盛公司未給付資金，
      被上訴人自無向上訴人請求之理。
三、被上訴人對於上訴人抗辯之陳述：被上訴人不清楚上訴人將
    系爭房地租予何人，只知道上訴人向伊承租14分之5之所有
    權部分，且上訴人轉租給鼎盛公司未告知被上訴人，被上訴
    人根本未同意出租，況上訴人拿出的證據並未有被上訴人之
    簽名，被上訴人並非股東等語。
四、本件經原審判決上訴人應給付被上訴人300,000元，及自95
    年11月16日起至清償日止，按年息百分之5計算之利息，茲
    上訴人不服提起上訴，聲明為：（一）原判決廢棄。（二）
    被上訴人在第一審之訴駁回。（三）第一、二審訴訟費用由
    被上訴人負擔。被上訴人則聲明：上訴駁回。
五、本件經依民事訴訟法第436條之32第2項、第463條、第270條
    之1第1項第3款規定，整理並協議簡化爭點為：
（一）兩造不爭執之事項：
 　1、上訴人確實於80年9月30日向被上訴人承租系爭房地，並自
      95年7月至10月均未給付租金予被上訴人。
   2、嘉義市○○路858、860號亞帥大樓建築物全部樓層，嗣因
      經營不善，於94年10月26日授權予鼎盛公司經營。
（二）兩造爭點：上訴人是否仍有給付租金予被上訴人之義務？
六、茲就上開爭點，析述本院得心證之理由如下：
（一）被上訴人主張上訴人自80年9月30日起向其承租系爭房地
      乙情，業據其提出房屋租用契約書影本1份為證，而上訴
      人對該契約書之真正並不爭執，再觀諸該租用契約書約定
      ，租賃期限自80年10月1日起至100年9月30日止，而上訴
      人對租賃期限並未屆滿，且其亦未曾向被上訴人終止上開
      租賃契約乙節亦不否認，是上訴人自有依兩造間之租賃契
      約給付系爭房地之租金予被上訴人之義務。
（二）又該租用契約書雖約定租金為每月15,000元，惟被上訴人
      主張兩造已同意將租金調高至75,000元乙情，亦為上訴人
      所不爭執（見原審96年2月14日言詞辯論筆錄），並有被
      上訴人提出之零用金支付憑證2份及現金支出傳票4份附卷
      可證（見本院95年度促字第25308號卷），足見兩造間就
      系爭房地之每月租金確有約定調高為75,000元無訛。
（三）至上訴人抗辯其與被上訴人均為嘉賓大飯店之股東，嗣因
      飯店經營不善，各股東遂均同意轉由鼎盛公司代為經營乙
      情，固據其提出「嘉賓飯店經營權由全體股東及貸款保證
      人經多次協調同意委外經營，立書人：乙○○」之文書及
      嘉賓飯店經營權委託經營授權書影本各1份為證，惟上開
      經全體股東同意將嘉賓飯店委外經營之文書及經營授權書
      內不僅均無被上訴人之簽名或蓋章，已難逕認被上訴人確
      為嘉賓飯店之股東，且上訴人又係以個人之名義與鼎盛公
      司簽訂上開經營授權書，則按債之關係，指一方當事人得
      對他方當事人請求一定給付的法律關係，具有所謂之相對
      性。僅特定人得向特定人主張，契約既屬債之關係，則除
      當事人另有約定（如民法第269條之第三人利益契約）或
      法律另有規定（即債之關係物權化，如土地法第79條之1
      預告登記及民法第425條買賣不破租賃等）外，契約僅有
      拘束當事人之效力。查兩造間簽訂前揭系爭房地之租用契
      約書，係上訴人向被上訴人承租系爭房地，而上訴人與鼎
      盛公司所簽訂之上開經營授權書，則係上訴人以獨資經營
      之個人名義與鼎盛公司所訂定，有臺灣省嘉義市政府嘉市
      府建商登字第00012556號營利事業登記證影本1份附於原
      審卷可稽，是上開租用契約書及經營授權書，性質上均屬
      債權契約，當事人並不相同，上訴人自不得基於其與鼎盛
      公司所簽上開經營授權書所生之抗辯事由，對抗被上訴人
      。故依上揭債權契約相對性原則，上訴人給付租金予被上
      訴人之義務並不因其將嘉賓大飯店委由鼎盛公司經營而減
      免，亦即上訴人仍有依前開租用賃契約書給付租金予被上
      訴人之義務，則上訴人抗辯被上訴人應向鼎盛公司請求租
      金云云，顯不足採。
七、綜上所述，上訴人前述所辯均不可採，其既無法以與鼎盛公
    司間之抗辯事由對抗被上訴人，即應依其與被上訴人間之租
    賃契約約定給付租金。從而，被上訴人依據租賃契約之法律
    關係，請求上訴人給付300,000元，及自起訴狀繕本送達上
    訴人之翌日即95年11月16日起至清償日止，按年息5%計算之
    利息，為有理由，應予准許。原審為上訴人敗訴之判決，並
    依職權為假執行之宣告，經核於法並無不合。上訴人上訴意
    旨仍執前詞指摘原判決不當，求予廢棄改判，為無理由，應
    駁回其上訴。
八、本件事證已臻明確，兩造其餘之攻擊防禦方法及舉證，經本
    院斟酌後，認為均不足以影響本判決之結果，自無逐一詳予
    論駁之必要，併此敘明。
九、據上論結，本件上訴為無理由，依民事訴訟法第436條之1第
    3項、第463條、第449條第1項、第78條，判決如主文。
中　　華　　民　　國　　96　　年　　12　　月　　24　　日
               民事第一庭  審判長法  官  林世芬
                                 法  官  李文輝
                                 法  官  黃仁勇
以上正本係照原本作成。
本判決不得上訴。
中　　華　　民　　國　　96　　年　　12　　月　　24　　日
                                 書記官  孫靜芳
